行　政　法　院　判　決　　　　　　　　　　　　　八十八年度判字第三三二九號
　　原　　　告　甲○○
　　　　　　　　　　　　　　之.
　　被　　　告　台中縣稅捐稽徵處
右當事人間因土地稅法事件，原告不服財政部中華民國八十七年九月十四日台財訴字
第八七二三一六一○八號再訴願決定，提起行政訴訟。本院判決如左︰
　　主  文
原告之訴駁回。
　　事  實
緣原告於七十九年六月二十七日因買賣取得台中縣龍井鄉○○段七十地號農業用地一
筆，並申准依土地稅法第三十九條之二第一項規定免徵土地增值稅在案。嗣經被告所
屬沙鹿分處派員於八十五年十月九日會同農林、地政機關人員會勘，查獲原告將上開
土地原建雞舍部分面積三一○平方公尺轉供他用，未作養雞使用，並於八十六年二月
十二日取具照片佐證，其內置有染整、拓印、染紗用之工作檯、樣板木框等物，核屬
非依法令變更為非農業用使用，違反土地稅法第五十五條之二規定，乃處以原免徵土
地增值稅額二倍罰鍰計新台幣（以下同）五十一萬四千九百元。原告不服，申請復查
，未獲變更，提起訴願、再訴願，遞遭決定駁回，遂提起行政訴訟。茲摘兩造訴辯
意旨如次：
原告起訴意旨略謂︰一、原告於上開土地搭建雞舍養雞，迄未作其他營利之用。八十
五年間乃定期空置，以達消毒之目的。嗣改養土雞，因土雞有棲高之習性，遂撿拾工
廠廢棄之工作檯等物，放置於雞舍，以供土雞活動之用。二、八十六年五月間被告復
查時，適逢原告圈養小雞，被告卻以原告雞舍空曠，且無養雞器具為由，指控原告作
非農業使用。三、原告放置工作檯之部分，未超過整筆土地面積之五分之一，而被告
卻就全部面積為處分。請求判決撤銷原處分、復查及一再訴願決定等語。
被告答辯意旨略謂︰一、原告於七十九年六月二十七日購買龍井鄉○○段七○地號土
地乙筆，已依據土地稅法第三十九條之二第一項規定申請免徵土地增值稅在案，嗣經
被告所屬沙鹿分處派員於八十五年十月九日會同農業主管機關及地政機關人員會勘，
復於八十六年二月二十日取具內部陳設照片佐證，查獲上開土地原建雞舍部分面積雖
仍作養雞使用，惟有三一○平方公尺面積之土地置有染整、拓印、染紗用之工作檯、
樣板木框等，而無供養雞隻使用之事實，違章事實明確，乃依土地稅法第五十五條之
二規定，處以原免徵土地增值稅二倍之罰鍰五十一萬四千九百元，尚無未洽。二、至
於原告主張被告所屬沙鹿分處人員於八十五年初勘時，正值雞舍空置消毒時期、為改
養純土雞，故撿拾廢棄工作檯等物置於雞舍作土雞活動器具，放置工作檯之面積未超
過本宗土地實際面積之五分之一，八十六年復勘時，適逢圈養小雞等節；查被告所屬
沙鹿分處派員於八十五年十月九日會同農業主管機關及地政機關人員會勘，復於八十
六年二月二十日取具現場內部陳設照片佐證，查獲上開土地原建雞舍雖有部分面積雖
仍作養雞使用，惟尚有三一○平方公尺面積之土地置有染整、拓印、染紗之用工作檯
、樣板木框等，而無供養雞隻使用之事實，並取具會勘紀錄及現場照片存證，依當時
照片顯示，除圈養雞隻處所外，餘放置工作檯，整齊排列，並非所稱之廢棄物，亦無
雞隻放養其間，且經丈量結果，其放置工作檯堆積木框之面積三一○平方公尺占系爭
土地面積一、三二○平方公尺之百分之二三點四八，已超過五分之一。又被告於八十
六年五月三十日會同相關單位人員復勘時，原告雖已將供染整、拓印等之木框、器具
等搬移一空，並部分恢復圈養小雞外，其閒置未使用部分達三一八平方公尺，縱使如
其所言，該空間係供雞隻活動之用，依財政部台財稅第八一一六七三七四九號函規定
「不論事後有無恢復為農業使用，仍應依土地稅法第五十五條之二規定處罰」，亦應
受罰。綜上所述，原告之訴為無理由，請予駁回等語。
　　理  由
按「農業用地在依法作農業使用時，移轉與自行耕作之農民繼續耕作者，免徵土地增
值稅。」及「依第三十九條之二第一項取得之農業用地，取得者於完成移轉登記後，
有左列不繼續耕作情形之一者，處以原免徵土地增值稅額二倍之罰鍰，其金額不得少
於取得時申報移轉現值百分之二：一、．．．三、非依法令變更為非農業用地使用。
前項應處罰鍰之土地，不繼續耕作面積，未達每宗土地原免徵土地增值稅土地面積之
五分之一，其罰鍰得按實際不繼續耕作面積比率計算。」分別為土地稅法第三十九條
之二第一項及第五十五條之二所明定。本件原告於七十九年六月二十七日購買坐落台
中縣龍井鄉○○段七○地號土地乙筆，已依據土地稅法第三十九條之二第一項規定免
徵土地增值稅，嗣經被告所屬沙鹿分處派員於八十五年十月九日會同農林、地政機關
人員會勘，復於八十六年二月二十日取具照片佐證，查獲上開土地原建雞舍部分面積
雖仍作養雞使用，惟有約三一○平方公尺面積之土地置有染整、拓印、染紗用之工作
檯、樣板木框等物，而無供養雞隻使用之事實，有原處分卷附照片可證，違章事實明
確。被告乃依土地稅法第五十五條之二規定，處以原免徵土地增值稅額二倍之罰鍰計
五十一萬四千九百元。原告不服，主張上開農地原為養雞場，屬農業區合法使用範圍
，因被告機關派員調查時，恰是雞場休養生息時，並非閒置不用，亦非變更用途。最
近，雞場已完成防疫消毒工作，並已試養雞隻中，懇請再予詳查免罰云云。申經被告
機關復查決定，以被告機關於八十五年十月九日派員會同清水地政事務所及龍井鄉公
所人員前往會勘時，查獲其原建雞舍有三一○平方公尺之面積未作養雞使用，釘有工
作檯、堆置木框等物，未養雞，亦無養雞設備，並製作會勘紀錄拍照存證，因未作農
業使用面積已逾全部面積一千三百二十平方公尺之五分之一。且被告機關再度於八十
六年五月三十日會同相關單位人員複勘結果，原核定未依規定作農業使用部分，其工
作檯等業經拆除，室內空無一物，其中約八十八平方公尺（長一○點○五公尺、寬八
點七五公尺）部分恢復圈養小雞，惟依初勘所拍相片，其作非農業使用情形甚明，如
依其主張當時係休養消毒之空檔，當不適合作為工作場所，故所謂「休養消毒」顯係
推諉卸責之詞，不足採信。又複勘時重新丈量原核定非農業用面積，長三十六點三公
尺，寬八點七五公尺，約三一八平方公尺，較初勘面積大，參照財政部八十一年八月
四日台財稅第八一一六七三七四九號函釋意旨，已變更非農業用地使用，雖恢復為農
業使用，仍應受罰等由，乃未准變更原處分。原告訴稱其購入上開農地，即搭建雞舍
，從事養雞工作，其間因恐病菌漫延，乃空置一段期間，以達消毒之目的。又其放置
廢棄之工作檯等物，以供土雞棲息，竟為被告指控非作農業使用。且原告放置工作檯
部分之土地，未逾整筆土地面積之五分之一，被告卻就全部面積為處分，亦有未合等
語。惟查被告於八十五年十月九日派員會同清水地政事務所及龍井鄉公所人員，查獲
原告在上開土地所建雞舍，有三百一十平方公尺之面積未作養雞使用，而放置染整器
具，並製作會勘紀錄及拍照存證。原告在上開土地放置染整等工具，與養雞工作無關
，且由被告拍攝之現場照片所示，原告放置之工作檯，整齊排列，完整堪用，顯非供
雞隻棲息之廢棄物。被告於八十五年十月九日會同地政事務所人員測量，原告放置工
作檯，未作養雞使用之面積達三百一十平方公尺，已逾全部面積一千三百二十平方公
尺之五分之一；八十六年五月三十日被告再會同地政事務所人員複勘，原放置之工作
檯雖搬離，室內空無一物，僅其中八十八平方公尺部分圈養小雞，未作農業使用之面
積則達三百十八平方公尺，有照片為證，原告雖於被告復查時，將供染整、拓印使用
之木框、器具移走，並於其中部分面積圈養小雞，恢復為農業用地使用，亦無解於其
先前非依法令變更為非農業用地使用之行為違法。原告之主張，為不可採。原告於上
開土地未供農業用之面積，既已逾整筆土地面積之五分之一，被告處以原免徵土地增
值稅額二倍之罰鍰，即無不合。一再訴願決定遞予維持，亦無不當。原告起訴意旨非
有理由，應予駁回。
據上論結，本件原告之訴為無理由，爰依行政訴訟法第二十六條後段，判決如主文。
中    華    民    國     八十八      年      八      月     二十六      日
                    行 政 法 院 第 三 庭
                                審 判 長 評  事      曾  隆  興
                                         評  事      吳　錦　龍
                                         評  事      蔡  進  田
                                         評  事      鄭  淑  貞
                                         評  事      徐  瑞  晃
右  正  本  證  明  與  原  本  無  異
                                         法院書記官  路  南  玲
中    華    民    國     八十八      年      八      月     二十六      日
